臺灣高等法院刑事判決　　　　　　　　95年度上訴字第4321號
上　訴　人　臺灣板橋地方法院檢察署檢察官
上　訴　人
即　被　告　甲○○
上列上訴人因被告違反毒品危害防制條例案件，不服臺灣板橋地
方法院95年度訴字第1938號，中華民國95年9月29日第一審判決
（起訴案號：臺灣板橋地方法院檢察署95年度毒偵字第3641號、
第3856號；併案審理案號：95年度毒偵字第7147號），提起上訴
，本院判決如下：
    主  文
原判決撤銷。
甲○○連續施用第一級毒品，處有期徒刑拾月。扣案之第一級毒
品海洛因（合計淨重貳點貳柒公克）沒收銷燬之；包裝袋拾個、
吸管勺子壹支均沒收之。
    事  實
一、甲○○前於民國94年間因施用毒品案件，經臺灣板橋地方法
    院以94年度毒聲字第666號裁定送觀察、勒戒後，認無繼續
    施用毒品之傾向，於94年5月23日執行完畢後釋放出所，並
    由臺灣板橋地方法院檢察署檢察官以94年度毒偵字第2280號
    為不起訴處分確定。詎仍未戒斷毒癮，於上開觀察、勒戒執
    行完畢釋放後5年內，基於施用第一級毒品海洛因之概括犯
    意，自95年4月中旬某時起至同年5月21日上午某時止，均駕
    車前往臺北縣蘆洲市○○路某處之停車場停車後，在車內以
    將海洛因摻入香菸內點火吸用之方式，連續施用第一級毒品
    海洛因多次。為警先後於：(一)95年5月10日15時20分許，在
    臺北縣三重市○○路、大智街口查獲，並扣得甲○○所有、
    供其施用毒品所用之第一級毒品海洛因2包（合計淨重1.86
    公克，空包裝袋總重0.60公克）、包裝袋3個、吸管勺子1支
    等物；(二)95年5月22日16時10分許，在臺北縣蘆洲市○○路
    與信義街口查獲，並扣得甲○○所有、供其施用毒品所用之
    第一級毒品海洛因5包（合計淨重0.41公克，空包裝袋總重
    1.14公克）。復承前施用第一級毒品海洛因之犯意，於95
    年6月27日為警查獲採尿前回朔二十六小時內某時，在不詳
    地點，施用第一級毒品海洛因。嗣為警於同日16時30分許，
    在臺北縣蘆洲市○○路33巷18號前查獲，採集甲○○之尿液
    送驗結果，發現均呈鴉片類之陽性反應，始悉上情。
二、案經臺北縣政府警察局三峽分局報請臺灣板橋地方法院檢察
    署檢察官偵查起訴暨移送本院併案審理。
    理  由
一、被告甲○○經合法傳喚未到庭，惟查上揭事實，業據被告甲
    ○○於原審審理時坦承不諱，並有查獲之白粉2包、白粉5包
    、包裝袋3個、吸管勺子1支等物扣案可資佐證，而上開查獲
    之白粉2包、白粉5包，經送鑑定結果，均為第一級毒品海洛
    因無訛，白粉2包之合計淨重1.86公克，空包裝袋總重0.60
    公克，白粉5包之合計淨重0.41公克，空包裝袋總重1.14公
    克，此有法務部調查局95年6 月19日調科壹字第060011911
    號（見95年度毒偵字第3641號卷第25-2頁）、95年7月7日調
    科壹字第06001198600號鑑定通知書（見原審卷第45頁）存
    卷可憑。又被告先後於95年5月10日、同年月22日、同年6月
    27日為警查獲後，經採集其尿液送驗結果，均呈鴉片類之陽
    性反應，有臺灣檢驗科技股份有限公司95年5月29日、同年6
    月6日、同年7月13日濫用藥物尿液檢驗報告各1件附卷足稽
    （見95年度毒偵字第3641號卷第34-1頁、95年度毒偵字第
    3856號卷第26頁、95年度毒偵字第15824號卷第47頁），按
    海洛因經注射或吸入人體後，約80 %於24小時內自尿中排出
    ，一般而言，尿液中能否驗出嗎啡陽性反應與其投與量、投
    與途徑、採尿時間、個人體質及檢測方法之靈敏度有關，國
    外曾有文獻報導注射6毫克之海洛因鹽酸鹽，其代謝物嗎啡
    之平均可檢出時限約為26小時等情，前經行政院衛生署藥物
    食品檢驗局以81年9月8日（81）藥檢壹字第8114885號函述
    明確，為本院承辦毒品案件職務上所已知。被告上開採尿送
    驗結果，既均檢出嗎啡之代謝物，而經判定呈鴉片類之陽性
    反應，並有上開扣案物佐證，足以擔保被告之自白確與事實
    相符，而值採信。此外，被告曾於94年間因施用毒品案件，
    經臺灣板橋地方法院以94年度毒聲字第666號裁定送觀察、
    勒戒後，認無繼續施用毒品之傾向，於94年5月23日執行完
    畢後釋放出所，並由臺灣板橋地方法院檢察署檢察官以94年
    度毒偵字第2280號為不起訴處分確定等情，亦有該不起訴處
    分書、刑案資料查註紀錄表、全國施用毒品案件紀錄表、本
    院被告前案紀錄表各1件存卷可按。綜上所述，本案事證明
    確，被告犯行堪予認定，應依法論科。
二、按海洛因係屬毒品危害防制條例第2 條第2 項第1 款所定之
    第一級毒品，是核被告所為，係犯毒品危害防制條例第10條
    第1 項之施用第一級毒品罪。其持有第一級毒品海洛因之低
    度行為，為施用之高度行為所吸收，不另論罪。被告先後多
    次施用毒品行為，時間緊接，手法相同，均觸犯構成要件相
    同之罪，顯係基於概括犯意反覆所為，依95年7 月1 日修正
    施行前之刑法第56條連續犯之規定，應論以一罪，並加重其
    刑；而修正後之刑法已刪除刑法第56條連續犯之規定，則所
    犯各罪，應依數罪併罰之規定分論併罰，經比較新舊法之適
    用結果，修正後之規定非有利於被告，依刑法第2 條第1 項
    前段，應適用被告行為時即修正前刑法第56條規定論以一罪
    ，並加重其刑。起訴書雖僅敘及被告於95年5 月10日17時43
    分許為警採尿前回溯26小時內某時、同年月22日16時49分許
    為警採尿前回溯26小時內某時之施用行為，惟被告其餘施用
    第一級毒品海洛因犯行，與上開部分既有連續犯之裁判上一
    罪關係，為起訴效力所及，本院自應併予審究。
三、原審認被告罪證明確，予以論科，固非無見，惟查：原審未
    及審酌95年6月27日為警查獲採尿前回朔二十六小時內某時
    施用第一級毒品海洛因部分之犯行，尚有未合。檢察官執以
    提起上訴指摘原判決不當，為有理由；被告上訴未附理由，
    指摘原判決不當，為無理由，本件既有上開可議之處，自應
    由本院將原判決予以撤銷改判。爰審酌被告前有多次施用毒
    品紀錄，並送請觀察、勒戒，仍不思悔改，一爰審酌被告前
    因施用毒品，曾獲不起訴處分之寬典，仍不能戒除毒癮，再
    次漠視法令而犯本罪，顯見其自制力薄弱，惟其施用毒品所
    生危害，實以自戕身心健康為主，對於他人生命、身體、財
    產等法益，尚無明顯而重大之實害，兼衡其犯罪之動機、目
    的、手段、施用毒品之期間、次數及犯罪後之態度等一切情
    狀，量處如主文第2項所示之刑，以示懲儆。扣案之海洛因2
    包、海洛因5包，均於送請法務部調查局為鑑定時析離，海
    洛因2包之合計淨重1.86公克，空包裝袋總重0.60公克，海
    洛因5包之合計淨重0.41公克，空包裝袋總重1.14公克，已
    如前述，其中毒品合計淨重2.27公克（1.86＋0.41＝2.27）
    部分，為本案查獲之第一級毒品，不問屬於犯人與否，應依
    毒品危害防制條例第18條第1項前段規定沒收銷燬之；至於
    包裝上開毒品之包裝袋7個（2＋5＝7），及本案另行查獲之
    包裝袋3個（合計包裝袋10個）、吸管勺子1支，均為被告所
    有，供其施用第一級毒品所用之物（但尚非專供施用毒品之
    器具），為被告供述在卷，併依修正前刑法第38條第1項第2
    款（刑法第38條雖亦修正，但該條第1條第2款並未修正。至
    於第3項將第1項第2款得沒收之物，由屬於「犯人」為限，
    修正為屬於「犯罪行為人」為限，僅屬用語之明確化，含義
    仍屬相同，故無因法律變更而比較新舊法之問題），予以宣
    告沒收。又臺灣板橋地方法院檢察署檢察官95年度毒偵字第
    7147號併辦意旨已載明，關於扣案之第一級毒品海洛因11包
    、包裝袋40個，為被告販賣第一級毒品之證物，與本案無涉
    ，爰不為沒收之諭知。
四、臺灣板橋地方法院檢察署檢察官95年度毒偵字第5415號移送
    原審併辦意旨略以：被告甲○○基於施用第一級毒品海洛因
    之犯意，於95年8月1日凌晨3、4時許，在停放於臺北縣蘆洲
    市○○路33巷26號2樓樓下之自用小客車內，施用第一級毒
    品海洛因，嗣於95年8月2日23時30分許，在上址為警查獲；
    另95年度毒偵字第5732號移送原審併辦意旨略以：被告基於
    施用第一級毒品海洛因之犯意，自94年10月間某日起至95年
    8月15日2時36分許為警採尿前回溯26小時內之某時止，在不
    詳處所，施用第一級毒品海洛因多次，為警於95年8月14日
    20時30分許，在臺北縣五股鄉○○路與疏洪東路口查獲，因
    認被告另涉有施用第一級毒品罪嫌，且與本案有連續犯或接
    續犯之關係云云。惟查：上揭併辦意旨所憑之瑞芳醫事檢驗
    所檢驗報告單、臺灣檢驗科技股份有限公司濫用藥物尿液檢
    驗報告各1件，固堪認定被告於95年8月2日、同年月15日為
    警查獲採尿前回溯26小時內某時，有施用第一級毒品海洛因
    行為，然被告實行上開施用毒品行為之時，修正後刑法既經
    生效施行，該部分行為即應適用修正後之規定處斷，無新舊
    法比較適用問題，而修正後刑法已經刪除第56條關於連續犯
    之規定，自不能再依已刪除之連續犯規定，認上開施用毒品
    犯行與本案有何裁判上一罪之關係。再者，被告於觀察、勒
    戒執行完畢釋放後，係自95年4月中旬某時起至同年5月21日
    上午某時止，施用第一級毒品海洛因多次，迄於同年5月22
    日為警查獲後，被告即回臺北縣三重市某處之工廠工作，中
    斷施用毒品，嗣於95年7月底，被告從工廠下班，在路上遇
    到有施用毒品習慣之綽號「苦瓜」朋友，始另行起意再開始
    施用第一級毒品海洛因等情，均據被告於原審審理時供承明
    確（見原審卷第52、53頁）。是依被告自白及全部卷證資料
    ，僅足認定被告自95年4月中旬某時起至同年6月27日止（修
    正前刑法施行期間），有連續施用第一級毒品海洛因行為，
    在上開期間之前，並無證據足認被告尚有何施用毒品之犯行
    ；而於上開期間之後，被告縱有施用毒品，顯係另行起意，
    難認與本案有何接續犯等實質上一罪關係。從而，上揭移送
    併辦意旨所述之事實，或乏證據足資證明，或非本案起訴效
    力之所及，原審退由檢察官另為適法之處理，亦無不合。
五、臺灣板橋地方法院檢察署檢察官95年度毒偵字第7328號、第
    7590號、第7591號、第7613號移送本院併辦意旨略以：被告
    甲○○基於施用第一級毒品海洛因之犯意，自95年8月1日凌
    晨3、4時許起至95年11月6日11時許止，在停放於臺北縣蘆
    洲市○○路附近之自用小客車內等處，施用第一級毒品海洛
    因多次。嗣為警分別於95年8月2日23時30分許，在臺北縣蘆
    33巷26號2樓查獲，並扣得海洛因2包、安非他命2包、分裝
    袋6個、吸管4節、使用過分裝袋8個、夾鏈袋1包、不明白色
    粉末1包、裝毒品藍色小包包1個；於95年8月14日20時30分
    許，在臺北縣五股鄉○○路與疏洪東路口查獲，並經甲○○
    同意至其位於臺北縣蘆洲市○○街375巷28號6樓住處內搜索
    ，當場扣得海洛因殘渣袋1個、安非他命殘渣袋5個、吸管2
    支；於95年10月26日18時許，在臺北縣蘆洲市○○街6號旁
    「鷺江停車場」查獲，並扣得海洛因殘渣袋1小包。於95年
    11月6日20時10分許，在臺北縣蘆洲市○○路33巷口查獲，
    並扣得海洛因3小包（淨重0.24公克）。因認被告上開施用
    第1級毒品海洛因之犯行，與前案施用第1級毒品之犯行，在
    法律評價上應屬於包括一罪的集合犯，係屬實質上一罪，依
    審判不可分之法理，爰移請併案審理」云云。惟查本件移請
    併案審理之部分，並無集合犯之適用，而連續犯之規定，業
    經修法刪除，自95年7月1日起刑法採一罪一罰，本件移請併
    案審理之犯行，均係95年7月1日以後所犯，與起訴部分並無
    連續犯裁判上一罪關係，本院無法併予審理，應退回移送機
    關另為適當之處理。
六、被告經合法傳喚，無正當理由不到庭，爰不待其陳述逕行判
    決。
據上論斷，應依刑事訴訟法第369條第1項前段、第364條、第299
條第1項前段、第371條，毒品危害防制條例第10條第1項、第18
條第1項前段，刑法第11條前段、第2條第1項前段，修正前刑法
第56條、第38條第1項第2款，判決如主文。
本案經檢察官張啟彬到庭執行職務。
中　　華　　民　　國　　96　　年　　1　　月　　 10　　日
　　　　　　　　　刑事第十六庭審判長法　官  葉騰瑞
　　　　　　　　　　　　　　　　　  法　官  趙功恆
　　　　　　　　　　　　　　　　　  法　官  莊明彰
以上正本證明與原本無異。
如不服本判決，應於收受送達後十日內向本院提出上訴書狀，其
未敘述上訴之理由者並得於提起上訴後十日內向本院補提理由書
（均須按他造當事人之人數附繕本）。
                                    書記官  周素秋
中　　華　　民　　國　　96　　年　　1 　　月　　10　　日
附錄：本案論罪科刑法條全文
毒品危害防制條例第10條
施用第一級毒品者，處6月以上5年以下有期徒刑。
施用第二級毒品者，處3年以下有期徒刑。
